臺灣高等法院臺南分院刑事判決
上訴人即被
告即反訴人　丙○○
上訴人即被
告即反訴人　甲○○
共　　　同
選任辯護人
即　反　訴
代　理　人　郭常錚律師
自　訴　人
即反訴被告　乙○○○
自訴代理人
即　反　訴
選任辯護人　蕭麗琍律師
上列上訴人因誣告案件及因自訴人誣告案件，不服臺灣臺南地方
法院92年度自字第229號中華民國94年3月1日第一審判決，提起
上訴，本院判決如下：
    主  文
上訴駁回。
丙○○緩刑參年。
    事  實
一、按邱糧（即丙○○之祖父）與邱長（即乙○○○之父親）為
    同胞兄弟，丙○○與乙○○○為姑姪關係，丙○○則與甲○○於民國（下同）六十二年間結婚，二人為配偶關係。緣邱
    糧與邱長共有如附表所示之土地（下稱系爭土地，原判決誤
    載重測後土地地號為高雄縣茄萣鄉○○段一０五八、一０六
    三、一○六四號），應有部分各二分之一，並信託登記在邱
    糧名下。邱長死亡後，邱糧為昭公信，乃於七十一年五月一
    日，招計程車司機邱共搭載其與兒子邱澄雄、孫子丙○○（
    丙○○之父親邱丁訓已於六十九年間死亡）、姪兒邱丁龍及
    姪女乙○○○，一同前往邱啟華代書事務所。邱糧在事務所
    內出具承諾書，載明「系爭土地係其與小弟邱長二人各半所
    有」之事實，並承諾「邱長之長子邱丁龍何時要過戶登記二
    分之一時，本人絕對協助辦理，絕無異議。」，惟因邱丁龍
    並無自耕農身分，故直至邱糧於七十五年十二月六日死亡前
    ，迄未辦理過戶登記。邱糧之繼承人於七十六年六月十日協
    議分割遺產，系爭土地應有部分二分之一之遺產，由邱糧兒
    子邱丁遠、邱澄雄、邱水松各繼承應有部分八分之一，邱糧
    孫子丙○○亦代位繼承應有部分八分之一，至於原信託登記
    在邱糧名下之應有部分二分之一，則協議信託登記在丙○○
    名下，故丙○○名下應有部分總計為八分之五。丙○○為向
    親友保證前開應有部分八分之四為邱丁龍所有之事實，乃於
    八十四年十月三十日出具切結書，確認登記在其名下應有部
    分中之八分之四為邱丁龍所有之事實。嗣丙○○又於八十七
    年八月二十七日簽立協議書，再次確認其實際上應有部分僅
    有八分之一，其餘應有部分八分之四為邱丁龍所有，並應允
    返還登記予邱丁龍。詎丙○○嗣後竟拒絕履行，乙○○○等
    人乃起訴請求丙○○依邱糧所出具之承諾書，及丙○○簽立
    之切結書與協議書，將系爭土地應有部分八分之四返還登記
    予乙○○○及其他共有人，經臺灣高等法院高雄分院認定為
    真實，而以八十九年度上字第四十二號民事判決乙○○○勝
    訴，並經最高法院以九十一年度台上字第二九三號駁回上訴
    確定。
二、詎丙○○及其配偶甲○○心有未甘，明知邱糧於七十一年五
    月一日出具承諾書時，丙○○亦在場目賭見聞此事，然因不
    甘返還系爭土地，竟共同基於意圖使乙○○○受刑事處分之
    概括犯意聯絡，捏造前開承諾書係乙○○○所偽造之不實事
    項，先共同具狀向臺灣臺南地方法院檢察署提起偽造文書之
    告訴，又於檢察官開始偵查後，再以乙○○○涉犯偽造文書
    罪嫌，向臺灣臺南地方法院提起自訴，經同院以九十一年度
    自字第三四號判決自訴不受理後，被告二人提起上訴，由
    本院以九十一年度上易字第一三二八號撤銷原判決，發回重
    新審理，再經臺灣臺南地方法院以九十二年度自更(一)字第一
    號仍判決自訴不受理，被告二人再次上訴，經本院以九十二
    年度上訴字第三五九號駁回上訴，被告二人又上訴至最高法
    院，經最高法院以九十二年度臺上字第三三八七號判決駁回
    上訴確定。丙○○及甲○○先前向檢察署所提偽造文書之告
    訴，亦經檢察官以九十一年度偵字第一三九號為不起訴處
    分，詎丙○○及甲○○不思平息止訟，竟提起再議，經臺灣
    高等法院臺南分院檢察署以九十二年度上聲議字第一六五號
    駁回再議。丙○○及甲○○就前開駁回再議之處分，再聲請
    交付審判，惟臺灣臺南地方法院仍以九十二年度聲判字第一
    一號裁定駁回確定。
三、案經乙○○○向台灣臺南地方法院提起自訴及丙○○、甲○○向同院提起反訴。
    理  由
壹、自訴部分：
一、被告甲○○於原審本案審理時，認另案民事請求返還土地登
    記案件中，證人邱澄雄、邱共等人共同涉嫌偽證，其已向臺
    灣高雄地方法院檢察署提起告訴，故請求本案裁定停止審判
    云云。惟按犯罪是否成立以他罪為斷，而他罪「已經起訴者
    」，得於其判決確定前，停止本罪之審判，刑事訴訟法第二
    百九十五條定有明文。基此，被告甲○○縱有提起偽證告訴
    ，惟該案尚未經起訴，被告甲○○請求停止審判，即於法不
    合，況該案縱已經起訴，亦係「得」停止本罪之審判，非「
    應」停止本罪之審判，先予敘明。
二、訊據被告丙○○及甲○○矢口否認有誣告之犯行，辯稱：系
    爭土地係祖父邱糧單獨所有，而非與邱長共有。是渠等寄發
    存證信函，請求邱丁龍塗銷系爭土地之抵押登記後，自訴人
    方偽造內容不實之承諾書；當初是為了塗銷系爭土地之抵押
    權登記及被長輩所騙，被告丙○○無奈下才簽下切結書及協
    議書云云。辯護意旨略以：關於誣告罪的成立，根據最高法
    院歷來的判例，都認為行為人所申告的內容須完全出於虛構
    ；假如不是事出無因，或有出於誤會及懷疑的話，因為欠缺
    誣告的故意，即不應以誣告罪來論處，原判決認定被告二人
    有誣告的事實，主要是認為丙○○的祖父邱糧，在七十一年
    五月一日所出具的承諾書是真正的，而且丙○○當時在場，
    原判決是以這二點認為被告構成誣告罪，惟被告認為承諾書
    部分，經過法務部調查局鑑定結果，承諾書上邱糧的印文與
    印鑑證明書上邱糧的印文，並不能證明一致及是否同一印章
    所蓋，既然如此，承諾書就不難令人懷疑是否出於偽造；其
    次，根據證人邱澄雄在另案之證述，核與高雄縣路竹地政事
    務所九十年八月三日公函所載之事實不符，被告二人深信法
    務部調查局鑑定通知書及高雄縣路竹鄉地政事務所公函這二
    份公文書的公信力，自訴人當時以這份承諾書提出民事案件
    作為證據，被告二人懷疑承諾書是出於偽造的，並不是完全
    事出無因。更何況這二份有利於被告的證明，究竟有何瑕疵
    ，原判決也沒有予以交代，因此認為原判決顯有瑕疵，請求
    撤銷改判，依法諭知無罪等語。惟查：
  (一)被告二人有向臺灣臺南地方法院檢察署及原審法院，分別對
    乙○○○提起偽造文書告訴及自訴之事實：
    本件被告丙○○及甲○○二人於另案主張乙○○○偽造前開
    承諾書，而連續向臺灣臺南地方法院檢察署及原審法院，分
    別提起偽造文書之告訴及自訴，經檢察官以九十一年度偵字
    第一三九號為不起訴處分後，被告二人提起再議經駁回，
    復向原審法院聲請交付審判，惟該院仍以九十二年度聲判字
    第一一號裁定駁回確定。被告二人向原審法院提起偽造文書
    自訴之部分，經該院以九十一年度自字第三四號判決自訴
    不受理後，被告二人提起上訴，由本院以九十一年度上易字
    第一三二八號撤銷原判決，發回重新審理，再經原審法院以
    九十二年度自更(一)字第一號仍判決自訴不受理，被告二人再
    次上訴，經本院以九十二年度上訴字第三五九號駁回上訴，
    被告二人又上訴至最高法院，經最高法院以九十二年度臺上
    字第三三八七號判決駁回上訴確定等情，有被告二人具名之
    刑事告訴狀、不起訴處分書、原審法院駁回交付審判之裁定
    、被告二人具名之刑事自訴狀、上訴狀及前開判決等在卷可
    稽（詳原審卷(二)四一、四二、六二至一一三頁），被告二人
    亦自承有提起前開告訴及自訴，是被告二人有向臺灣臺南地
    方法院檢察署及原審法院，分別對乙○○○提起偽造文書告
    訴及自訴之事實，當可認定。
  (二)系爭承諾書為真正：
    1.證人邱澄雄（即邱糧之子、被告丙○○叔父）於另案民事
      請求返還土地登記案件（台灣高雄地方法院88年訴字第22
      03號）一審審理中證稱：系爭土地係伊祖父邱元之遺產，
      由伊父親邱糧及叔叔邱長共同繼承，因系爭土地是農地，
      伊父親邱糧具有自耕農身分，所以登記在父親邱糧名下，
      父親邱糧於七十一年間留有承諾書，說要將系爭土地的一
      半登記給邱長之兒子邱丁龍，因邱丁龍無自耕農身分，故
      邱糧過世前無法辦理過戶登記，上開承諾書是在代書事務
      所寫的，邱糧蓋章，伊等均有目睹等語（詳原審卷(二)十、
      十一頁）。
    2.證人邱共（即搭載邱糧等人前往代書事務所之司機）於上
      開另案民事二審（台灣高等法院高雄分院89年上字第42號
      ）中證稱：當時因為我還約了別人，覺得怎麼等這麼久，
      所以才進去看，剛好看到邱啟華代書在唸承諾書給邱糧聽
      ，說「絕異議」，當時有人在場說應該是「絕無異議」才
      對，所以邱啟華才再加一個『無』，然後邱啟華拿著邱糧
      所交付的印章蓋上去等語（詳原審卷(二)三五頁）。
    3.且台灣高等法院高雄分院於審理89年上字第42號案中，將
      系爭承諾書上關於「邱糧」之印文，與邱糧印鑑證明書上
      「邱糧」印文，送法務部調查局鑑定結果，認上開二印文
      『經重疊比對，紋線大多重疊吻合』，有該局九十年三月
      二十二日陸(二)字第九一二九七八號鑑定通知書乙份
      可稽（詳原審卷(二)三一頁）。至於鑑定通知書雖附帶說明
      因無印章實物可供鑑定，故無法進行紋線雕刻特徵之比對
      ，而無法確認是否係同一印章所蓋等語，經查：邱糧係於
      71年4 月22日至高雄縣茄萣鄉戶政事務所聲請登記印鑑及
      聲請印鑑證明（應即係系爭承諾書其上所載：檢附印鑑證
      明書）（詳原審卷(一)二○四頁），依當時法令規定，須本
      人親自到場始可辦理，而系爭承諾書係於71年5月1日出具
      （詳原審卷(一)一○頁），兩者僅相隔數日，且送鑑定後又
      認紋線大多重疊吻合，堪認兩者係同一印章所蓋無訛。
    4.綜上，本院參酌簽立承諾書時，證人邱澄雄及邱共均有在
      場與聞，及參酌證人邱澄雄及邱共上開具體之證述，並參
      酌上開印文鑑定結果，足認系爭承諾書確係邱糧所出具，
      系爭承諾書為真正，殆無疑義。
    5.至於辯護意旨稱：原判決附表所示土地，係政府於四十二
      年間，實施耕者有其田，辦理徵收並放領移轉登記為邱糧
      單獨所有，並無他人取得所有權，有高雄縣路竹地政事務
      所90年8月3日路地所一字第○六二九六號函覆台灣高等法
      院高雄分院乙紙可證，足證並非被告丙○○之曾祖父邱元
      之遺產云云，經查，政府實施耕者有其田政策，須具有自
      耕農身分始得登記為農地所有權人，而邱糧雖登記為系爭
      土地之所有權人，但僅可對外主張為全部之所有權人，尚
      無礙於內部邱長應有部分二分之一，因無自耕農身分乃信
      託登記為邱糧全部所有之事實，故上開辯護意旨尚不足為
      有利被告之認定，併此敘明。
  (三)邱糧出具承諾書時，被告丙○○亦在場目睹見聞：
    1.證人邱共於上開另案民事二審中證稱：我進去看，剛好看
      到邱啟華代書在唸承諾書給邱糧聽，然後邱啟華拿著邱糧
      所交付的印章蓋上去，【當時丙○○也在場】等語（詳原
      審卷(二)三五頁）。證人邱澄雄於上開同案民事二審中亦證
      述：七十年時（按邱澄雄誤記為七十年，實應為七十一年
      ），邱糧有請司機邱共載邱糧、邱阿觀、邱丁龍及【丙○○】去做遺囑，代書是邱啟華等語（詳原審卷(二)三三頁）
      。基此，被告丙○○既在場見聞邱糧簽立承諾書之過程，
      當知系爭承諾書為真正。
    2.觀諸邱糧過世後，其繼承人為遺產分割協議，除代位繼承
      系爭土地之丙○○應有部分為八分之五外，其餘繼承系爭
      土地之邱澄雄、邱丁遠及邱水松，應有部分均為八分之一
      等情，有七十六年六月十日遺產分割協議書一紙可參（詳
      原審卷(二)六頁），由前開繼承應有部分之比例觀之，被告
      丙○○顯然比三位叔伯多了八分之四。而證人邱澄雄於上
      開同案民事二審中則證稱：我們有四兄弟（即邱澄雄、邱
      丁遠、邱水松、丙○○之父親邱丁訓），父親邱糧過世時
      ，我們兄弟每人繼承八分之一。七十六年辦理繼承登記時
      ，丙○○去找邱珠束（即邱長女兒）他們，說他們沒有自
      耕農身份，所以暫時就登記在丙○○名下，邱珠束和邱阿
      觀都同意，所以丙○○才有八分之五，要不然我們兄弟每
      人都是八分之一，為何姪兒丙○○有八分之五？等語（詳
      原審卷(二)三三頁），由證人邱澄雄前開證述可知，被告丙○○繼承之應有部分，比證人邱澄雄兄弟三人多了八分之
      四，係因為被告丙○○主動徵得邱長繼承人之同意後，將
      邱長就系爭土地應有部分二分之一之遺產，信託登記在其
      名下無訛，否則依常情，邱澄雄、邱丁遠、邱水松、丙○○之應有部分應登記為各四分之一。由此益證，被告丙○○非但知悉邱糧出具之承諾書為真正，亦知悉邱糧於承諾
      書所載「系爭土地係其與邱長二人各半所有」乙情屬實。
  (四)被告丙○○事後所出具之切結書及簽立之協議書均為真正：
    1.況被告丙○○事後又於八十四年十月三十日出具切結書一
      紙，載明「系爭土地應有部分八分之四，為邱丁龍所有，
      暫寄於其名下。」乙情；又於八十七年八月二十七日，與
      邱丁龍就終止土地信託登記之事，簽立協議書一張，其中
      第二條載明：「系爭土地原為邱長與邱糧共有，應有部分
      均為二分之一，信託登記為邱糧所有，邱長之應有部分，
      於邱糧去世辦理繼承登記時，信託登記予邱糧孫兒即丙○○，致丙○○應有部分為八分之五，實際丙○○應有部分
      僅八分之一，茲雙方同意終止信託關係。」，第三條更載
      明：「丙○○應將系爭土地應有部分八分之四返還登記予
      邱丁龍。」等情，有前開切結書及協議書附卷可參（詳原
      審卷(一)十一至十三頁），被告丙○○及甲○○亦承認前開
      切結書及協議書為真正。由被告丙○○事後簽立切結書及
      協議書，一再向親友確認系爭土地原為邱長與邱糧共有，
      且其名下應有部分八分之五中，有八分之四為邱長繼承人
      邱丁龍所有之事實，並同意將應有部分八分之四返還登記
      予邱丁龍等情觀之，被告丙○○確實知悉並承認邱糧前開
      承諾書所載之內容，要無可疑。
    2.至於被告丙○○及甲○○辯稱：當初是為了塗銷系爭土地
      之抵押權登記，無奈下才出具切結書，及被長輩所騙才簽
      下協議書云云。惟查：
    (1)證人邱元福即崎漏村村長於上開另案民事一審（台灣高雄
      地方法院88年訴字第2203號）中證稱：邱丁龍等與丙○○
      曾就土地爭執找我調解，調解結果是丙○○同意將權狀交
      給代書而達成協議，因為邱丁龍等原告提出一些證件說是
      他們祖先出具的證明，而丙○○始終沒有否認邱丁龍等原
      告的主張，丙○○有同意協議書的內容，並非受脅迫才簽
      下的等語（詳原審卷(二)十四頁）；證人即代書吳金棧於同
      案民事一審中亦證述：八十七年八月二十七日簽訂協議書
      時我有在村長家，丙○○當時告訴我他是被騙才設定一千
      萬元抵押權，委託我去洽談如何塗銷抵押權的事情。但到
      了現場，邱丁龍等原告所述與丙○○完全不同，丙○○也
      無言以對，後來他們協議書簽妥，要我代辦手續，又因農
      地買賣資格問題，才簽訂協議書暫時登記在丙○○名下，
      將來再辦理過戶等語（詳原審卷(二)十五、十六頁）。由證
      人前開所述可知，簽訂協議書的過程中，除有丙○○及邱
      丁龍等當事人在場外，另尚有證人邱元福及吳金棧等人在
      場，且證人邱元福身為崎漏村村長，受丙○○及邱丁龍等
      人所託，為渠等排解糾紛，立場公正中立，而證人吳金棧
      則是受被告丙○○委託出面洽談，更不可能坐視被告丙○○遭矇騙，是被告辯稱因被長輩所騙才簽下協議書云云，
      實無可採。
    (2)另觀諸系爭土地之土地登記謄本，被告丙○○將系爭土地
      應有部分八分之五，設定新臺幣一千萬元最高限額抵押權
      予邱丁龍，設定登記之日期為「八十六年十二月八日」（
      詳原審卷(二)七頁）。然在此之前，被告丙○○已於「八十
      四年十月三十日」簽下切結書一紙，載明「系爭土地應有
      部分八分之四，為邱丁龍所有，暫寄於丙○○名下」（詳
      原審卷(一)十一頁）。基上，被告丙○○於八十四年間簽立
      切結書時，既尚未設定抵押權予邱丁龍，則被告二人辯稱
      被告丙○○是為了塗銷抵押權，無奈下才簽立切結書云云
      ，顯然自相扞挌且與事實不符，無足憑採。
    (3)被告丙○○於出具切結書及簽立協議書時，已成年且非智
      障之人，若出具切結書及簽立協議書將有損其權益時，依
      常情當可拒絕為之，況亦可於上開民事案件為撤銷被詐欺
      或脅迫之意思表示之主張，其不此之圖，竟於事後於本案
      為上開辯解，尚非可採。
  (五)丙○○與甲○○有誣告之故意，並有犯意聯絡及行為分擔：
    1.查被告甲○○與丙○○於六十幾年間結婚，業據被告甲○○自承在卷（詳原審卷(二)一二八頁），是渠等祖父邱糧於
      七十一年五月一日出具承諾書時，被告甲○○與丙○○結
      婚已近十年，被告二人非但關係密切，且被告甲○○亦認
      識丙○○之家族成員，又與家族成員間有所互動，被告甲○○甚且於上開另案民事返還土地登記案件（即台灣高雄
      地方法院88年訴字第2203號案、台灣高等法院高雄分院89
      年上字第42號案）中，自始出庭擔任丙○○之「訴訟代理
      人」，是被告甲○○對於邱糧出具承諾書時，被告丙○○
      有在場與聞（即親身經歷）之事，當知屬實，申言之，二
      人明知系爭承諾書非乙○○○所偽造，殆無疑義。惟被告
      甲○○及丙○○嗣後竟拒絕履行承諾，迨乙○○○等人提
      起民事返還土地登記之訴勝訴後，被告二人又不甘返還土
      地，竟共同具名向台灣台南地方法院檢察署提起告訴，於
      偵查中又共同具名向原審法院提起自訴，連續誣指乙○○○以邱糧名義偽造承諾書，是被告甲○○與丙○○顯有誣
      告之故意（最高法院三十二年上字第一八四號判例參照）
      ，彼此間並有犯意聯絡及行為分擔甚明。辯護意旨稱：被
      告對系爭承諾書之真正，有合理之懷疑係自訴人所偽造，
      依判例見解，被告應為無罪判決云云，尚非可採。
    2.至於被告二人向台灣台南地方法院檢察署提起偽造文書告
      訴時，在告訴狀『稱謂欄』內雖記載「告訴人丙○○、配
      偶甲○○」，惟於告訴狀末尾『具狀人欄』內，載明「具
      狀人丙○○、甲○○」，並蓋印二人之印章，有刑事告訴
      狀在卷可稽（詳原審卷(二)四一、四二頁），足見被告甲○○、丙○○有共同提起告訴之真意。況經原審訊之：在告
      訴狀上寫『告訴人配偶』係何意思？被告甲○○答以：【
      我的意思就是共同告訴的人】等語（詳原審卷(二)一三八頁
      ），益證被告甲○○僅係不清楚書狀撰寫方式，而將「告
      訴人甲○○」誤載稱謂為「配偶甲○○」，然其於告訴狀
      之『具狀人欄』內，明白填載「具狀人甲○○」並蓋用印
      章，是其確有具狀提起告訴之意，彰彰至明。又檢察官於
      前開偽造文書案件之不起訴處分書上，雖僅列丙○○為告
      訴人，然檢察官未於調查事實前，先究明甲○○在告訴狀
      『具狀人欄』內具名蓋章之真意，並命渠等更正告訴狀，
      即遽以告訴狀上『稱謂欄』之記載，逕認告訴人僅有丙○○一人，顯有誤會，附此說明。
    3.另被告丙○○及甲○○於檢察官開始偵查後，又向原審法
      院提起自訴，渠二人在自訴狀『稱謂欄』內亦記載「告訴
      人丙○○、配偶甲○○」，惟於自訴狀末尾『具狀人欄』
      內，則載明「具狀人丙○○、甲○○」，並蓋印二人之印
      章，有刑事自訴狀在卷可稽（詳原審卷(二)七二至七五頁）
      ，原審法院則以丙○○及甲○○均列名為具狀人，而將丙○○及甲○○均列為自訴人，並判決自訴不受理，此後，
      丙○○及甲○○於本院九十一年上易字第一三二八號、九
      十二年上訴字第三五九號、最高法院九十二年度台上字第
      三三八七號案件之上訴狀中，均將『稱謂欄』更正載明為
      「上訴人即自訴人」，有前開上訴狀附卷足憑（詳原審卷
      (二)八一、九四、一０三頁），在在足認，被告甲○○確有
      以自己之名義提起自訴之意，其向原審法院所提自訴狀『
      稱謂欄』內記載「配偶甲○○」，應係不明如何撰寫書狀
      而誤載所致，併此敘明。
  (六)綜上所述，被告二人事證明確，誣告犯行堪以認定，應依法
    論科。至於辯護人聲請傳喚上開76年6月10日遺產分割協議
    書上所載之立協議書人邱恆義、邱恆泰，證明系爭土地登記
    為丙○○應有部分八分之五，非因信託登記之故，乃係系爭
    土地經被告丙○○與父，長期開墾經營及繳納稅金，土地因
    而增值，貢獻良多，邱丁遠等人乃議定被告丙○○登記為應
    有部分八分之五，以示回饋云云一節，本院認本件已事證明
    確，且上開76年6月10日遺產分割協議書並無記載上開事由
    ，又有證人邱澄雄之簽章，是核無傳喚之必要，併此敘明。
三、核被告二人所為，均係犯刑法第一百六十九條第一項之誣告
    罪。被告二人就上開犯行，有犯意聯絡及行為分擔，應論以
    共同正犯。被告二人捏造不實事項向台灣台南地方法院檢察
    署申告犯罪後，經檢察官為不起訴處分，被告二人聲請再議
    亦經駁回，復向原審法院聲請交付審判，亦經裁定駁回確定
    ；另被告二人捏造不實事項向原審法院提起自訴，經該院判
    決不受理後提起上訴，經本院撤銷原判決發回原審法院，惟
    該院仍判決自訴不受理，被告二人上訴本院後仍經駁回，嗣
    上訴最高法院後亦經駁回而確定。被告二人向上開地檢署提
    起告訴，其後聲請再議及聲請交付審判之行為，乃同一刑事
    程序之救濟途徑，並非另有數個誣告行為；渠二人另向原審
    法院提起自訴，其後一再上訴之行為，亦係自訴程序之救濟
    途徑，亦非屬另行提起誣告之行為，合先說明。惟被告二人
    向上開地檢署提起告訴後，經檢察官開始偵查，被告二人竟
    又向原審法院提起自訴，意圖利用兩種不同之刑事審理程序
    ，達成誣告目的，足認被告二人有二次誣告犯行。被告二人
    先後二次誣告犯行，時間緊接，手法相同，觸犯構成要件相
    同之罪名，顯係基於概括犯意而為之，為連續犯，應各論以
    一罪並均加重其刑。原審以被告二人罪證均明確，適用刑法
    第二十八條、第五十六條、第一百六十九條第一項，並審酌
    被告二人因不甘返還土地，心存報復，竟一再濫用司法程序
    以遂行私欲，且毫不顧念人倫親情，欲使親姑姑乙○○○遭
    受牢獄之災，又被告二人於檢察官不起訴處分後，聲請再議
    遭駁回，又向原審法院聲請交付審判，且於偵查中另提起自
    訴，經原審法院判決不受理後，又一再上訴至本院及最高法
    院，顯見被告二人入人於罪之意甚堅，惡性非輕。並參酌自
    訴人乙○○○提起本件誣告自訴後，被告二人非但毫無悔悟
    之意，甚於審理中對乙○○○提起誣告反訴，被告二人執念
    若此，迷途不返，另酌以被告二人犯後始終否認犯行，態度
    不佳等一切情狀，各量處有期徒刑八月，認事用法，核無不
    合，量刑亦堪認妥適。上訴意旨仍執前詞否認犯罪而指摘原
    判決，尚非有理由，均應予駁回。末查被告丙○○未曾受有
    期徒刑以上刑之宣告，有卷內前科表可查，經此偵審程序教
    訓，應知警惕諒無再犯之虞，而渠於本院審理時，因身體狀
    況不佳，均由被告甲○○主答，渠僅附合其詞，況被告二人
    若同時入監執行，對彼等家庭生計必有重大影響，是本院認
    被告丙○○所宣告之刑，以暫不執行為適當，併諭知緩刑三
    年，以勵自新。
貳、反訴部分：
一、反訴意旨略以：反訴被告乙○○○於另案民事返還土地登記
    案件中，明知其所提出載有邱糧簽章之承諾書係偽造的，經
    反訴人提起偽造文書之告訴及自訴，反訴被告乙○○○竟對
    反訴人提起誣告之自訴，是反訴被告乙○○○所提之自訴顯
    係誣告，因認反訴被告乙○○○涉犯刑法第一百六十九條誣
    告罪嫌云云。
二、按犯罪事實應依證據認定之，無證據不得認定犯罪事實。不
    能證明被告犯罪者，應諭知無罪之判決，刑事訴訟法第一百
    五十四條第二項、第三百零一條第一項分別定有明文。
三、反訴人丙○○及甲○○認反訴被告乙○○○涉有誣告罪嫌，
    無非係以反訴被告乙○○○明知系爭邱糧之承諾書係偽造的
    ，反訴人丙○○及甲○○之前對乙○○○所提偽造文書之告
    訴及自訴，並無不實，惟乙○○○明知上情，竟仍提出本件
    誣告自訴云云，為主要論據，並主張以路竹地政事務所九十
    年八月三日路地所一字第○六二九六號公函暨所附土地登記
    謄本、私有耕地放領清冊；法務部調查局九十年三月二十二
    日九○陸二字第九○○一二九七八號鑑定通知書等為證據。
    訊據反訴被告乙○○○堅決否認有何誣告之犯行，辯稱：系
    爭邱糧之承諾書為真正，伊提出本件誣告之自訴是事實，沒
    有捏造等語。
四、經查：反訴被告乙○○○對丙○○及甲○○所提起之誣告自
    訴，業經本院認定丙○○及甲○○確有誣告犯行，而為本件
    反訴人丙○○及甲○○有罪判決，已如前述，而反訴人上開
    所為之證據主張，亦經本院詳述心證如上，自難認反訴被告
    乙○○○所提之自訴有何誣告犯行。此外，復查無其他積極
    證據足資證明反訴被告乙○○○有何誣告犯行，其犯罪尚屬
    不能證明，依法應為反訴被告乙○○○無罪判決之諭知。原
    審以調查證據結果，斟酌全辯論意旨，認不能證明反訴被告
    乙○○○有誣告犯行，而諭知其無罪，核無不當，被告即反
    訴人上訴意旨仍執前詞認自訴人即反訴被告應成立犯罪，指
    摘原判決不當，為無理由，應予駁回。
據上論斷，應依刑事訴訟法第三百六十八條，刑法第七十四條第
一款，判決如主文。
中　　華　　民　　國　　94　　年　　8 　　月　　31　　日
                  刑事第三庭    審判長法　官  陳義仲
                                      法　官  楊子莊
                                      法　官  陳顯榮
以上正本證明與原本無異。
如不服本判決，應於收受本判決後十日內向本院提出上訴書狀。
其未敘述上訴理由者並得於提起上訴後十日內向本院補提理由書
狀（均須按他造當事人之人數附繕本）「切勿逕送上級法院」。
　　　　　　　　　　　　　　　　　　　書記官  陳嘉琍
中　　華　　民　　國　　94　　年　　9　　月　 　2 　　日
附錄：本判決論罪科刑法條
刑法第一百六十九條第一項：
意圖他人受刑事或懲戒處分，向該管公務員誣告者，處七年以下
有期徒刑。
附表：
┌───────────────┬───────────────────┐
│        重測前土地地號        │            重測後土地地號            │
├───────────────┼───────────────────┤
│高雄縣茄萣鄉○○段二二二之六號│高雄縣茄萣鄉○○段一０五八號          │
│                              │                                      │
└───────────────┴───────────────────┘
